【裁判字號】    96,上訴,1363
【裁判日期】    970416
【裁判案由】    違反毒品危害防制條例
【裁判全文】
臺灣高等法院臺南分院刑事判決        96年度上訴字第1363號
上  訴  人
即  被  告  甲○○
選任辯護人  彭大勇律師
            林士龍律師
上列上訴人因違反毒品危害防制條例案件，不服臺灣臺南地方法
院九十六年度訴字第五０九號中華民國九十六年十月三十日第一
審判決（起訴案號：臺灣臺南地方法院檢察署九十五度偵字第一
一一三一號，併辦案號：九十六年度偵字第八八五九號），提起
上訴，本院判決如下：
    主  文
原判決撤銷。
甲○○共同連續販賣第一級毒品，累犯，處無期徒刑，褫奪公權
終身。扣案第一級毒品海洛因肆包（合計淨重柒拾肆點肆玖公克
）、含海洛因殘渣袋伍個，均沒收銷燬；空包裝袋肆個、門號00
00000000號、0000000000行動電話各壹支（均含ＳＩＭ卡，後者
未扣案）電子秤、研磨器各壹臺、壓磨器貳組、分裝用吸管支
及夾鏈袋拾貳包均沒收；販賣第一級毒品所得新臺幣拾萬捌
仟元應與郭春祈連帶沒收之，如全部或一部不能沒收時，以其與
郭春祈之財產連帶抵償之。又共同連續販賣第二級毒品，累犯，
處有期徒刑柒年陸月，扣案門號0000000000號、0000000000行動
電話各壹支（均含ＳＩＭ卡，後者未扣案）、電子秤、研磨器各
壹臺、壓磨器貳組、分裝用吸管參支及夾鏈袋拾貳包均沒收；販
賣第二級毒品所得新臺幣伍萬肆仟元應與郭春祈連帶沒收之，如
全部或一部不能沒收時，以其與郭春祈之財產連帶抵償之；應執
行無期徒刑，褫奪公權終身，扣案之海洛因肆包（合計淨重柒拾
肆點肆玖公克）、含海洛因殘渣袋伍個，均沒收銷燬；空包裝袋
肆個、門號0000000000號、0000000000行動電話各壹支（均含Ｓ
ＩＭ卡，後者未扣案）電子秤、研磨器各壹臺、壓磨器貳組、分
裝用吸管支及夾鏈袋拾貳包均沒收；販賣第一級及第二級毒品
所得新臺幣拾玖萬貳仟元應與郭春祈連帶沒收之，如全部或一
部不能沒收時，以其與郭春祈之財產連帶抵償之。
    事  實
一、甲○○（綽號香棋）前有多項偽造文書、竊盜及違反毒品危
    害防制條例等前科，最近一次於民國九十年間違反毒品危害
    防制條例案件，經臺灣臺南地方法院於九十年十月二十九日
    以九十年南簡字第四五四號判處有期徒刑六月確定，於九十
    一年八月九日易科罰金執行完畢。仍不知悔悟，甲○○與綽
    號「老Ｋ」之郭春祈為夫妻，二人長期染有施用毒品之惡習
    ，均明知海洛因、安非他命分別係毒品危害防制條例第二條
    第二項第一款、第二款所列之第一級毒品及第二級毒品，不
    得非法持有、販賣，竟共同基於販賣第一級毒品海洛因、第
    二級毒品安非他命牟利之犯意聯絡，自九十四年一月初起至
    同年底某日止，由郭春祈（涉犯毒品危害防制條例案件部分
    由臺灣臺南地方法院另案審理）負責購入第一級毒品海洛因
    與第二級毒品安非他命後，分別秤重、稀釋、分裝於夾練袋
    內販售圖利，並由甲○○、郭春祈分別以其所有門號000000
    0000號及門號0000000000號之行動電話作為販賣毒品之聯絡
    工具，或由購毒者直接前往渠等位於臺南縣西港鄉永樂村大
    塭寮一號之七之住處購買毒品，而共同於下列時間販賣第一
    級毒品海洛因與第二級毒品安非他命：
（一）自九十四年一月初起至九十四年底間，經以前開行動電話
      與施逵凱聯繫後，在上開住處，平均每週約一次，將第一
      級毒品海洛因以每半錢重價格為六千元之代價，及將第二
      級毒品安非他命以以不詳數量分裝於夾鏈袋內後，以每包
      代價一千元至二千元之價格分別多次販賣予施逵凱施用，
      計賺取販毒不法所得計三十三萬六千元（12×4×6,000＋
      12×4×1,000＝336,000元）。
（二）自九十四年十一月底某日及同年十二月初某日，張志安先
      後二次至甲○○與郭春祈上開住處，告知甲○○要買「一
      錢的四號仔」後，將現金各二萬五千元交付甲○○，再由
      甲○○聯繫郭春祈，再由郭春祈先後二次將約一錢重之海
      洛因交付予張志安，計賺取不法所得計五萬元。
（三）於九十四年十二月初某日，由郭春祈以前開電話聯繫林崇
      文，並約在上述住處，將第二級毒品安非他命以每一點五
      公克六千元之價格販賣予林崇文，於該日林崇文至甲○○
      、郭春祈二人住處後，即由甲○○負責將林崇文所購買之
      第二級毒品安非他命交付予林崇文，計賺取販毒不法所得
      六千元。
（四）嗣經臺南市警察局於九十五年七月二十日七時五十分許，
      持臺灣臺南地方法院所核發之搜索票，至被告與共犯郭春
      祈前開住處進行搜索，當場在被告婆婆郭黃換（持有第一
      級毒品罪業經臺灣臺南地方法院九十六年度簡上字第一四
      ０號判處有期徒刑四月確定）身上查獲四包第一級毒品海
      洛因（合計淨重七四點四九公克，空包裝袋合計重五點一
      四公克，為郭春祈逃避警方查緝時所丟棄），現金十一萬
      二千九百元、殘渣袋五個，及在被告與郭春祈所使用之三
      樓房間內查獲供聯繫販賣毒品所使用之門號0000000000號
      行動電話一具（含ＳＩＭ卡），噴燈一臺、電子磅秤一臺
      、藥杵一組、研磨器一臺、壓磨器二組、玻璃球一支、分
      裝用吸管藥勺三支、注射針筒一支、酒精燈一組及分裝夾
      鏈袋十二包等物。
二、案經臺南巿警察局移送臺灣臺南地方法院檢察署檢察官偵查
    起訴。
    理  由
壹、證據能力方面：
一、按被告以外之人於檢察事務官、司法警察官或司法警察調查
    中所為之陳述，與審判中不符時，其先前之陳述具有較可信
    之特別情況，且為證明犯罪事實存否所必要者，得為證據。
    刑事訴訟法第一百五十九條之二定有明文。該條所謂「具有
    較可信之特別情況」，係指證人於司法警察調查中所為之陳
    述，與審判中不符，而其先前之陳述，從客觀上之環境或條
    件等情況加以觀察，有足以取代審判中交互詰問之可信性保
    證者而言。證人所為之先前陳述，相較於審判中之陳述，是
    否具有更可信之特別情況，應依其陳述時外部之客觀情況判
    斷；而所謂「特別可信性」，係指陳述是否出於供述者之真
    意、有無違法取供情事之信用性而言，故應就偵查或調查筆
    錄製作之原因、過程及其功能等加以觀察其信用性，據以判
    斷該傳聞證據是否有顯不可信或有特別可信之情況而例外具
    有證據能力。經查
（一）證人施逵凱於原審審理時否認有向被告購買第一級毒品海
      洛因與第二級毒品安非他命之情事，與其於九十五年一月
      二日警詢及同年七月三十一日檢察官偵查中之供述確有向
      被告購買毒品海洛因及安非他命等語不符。惟臺南縣警察
      局歸仁分局於九十五年一月二日借提羈押於臺南看守所之
      證人施逵凱，係因於九十四年十二月十九日持原審所核發
      之搜索票搜索案外人蔡來旺住處，除扣得槍彈外，並扣得
      第二級毒品安非他命與施用毒品之器具等物，在調查過程
      中，據案外人蔡來旺之陳述與指認，確認案外人蔡來旺曾
      向證人郭春祈購買毒品安非他命，並由證人施逵凱協助運
      送，因而借提另案羈押中之證人施逵凱，除調查有關竊盜
      案件外，另進行調查是否販賣毒品予案外人蔡來旺，施逵
      凱即供陳有幫郭春祈運送毒品，及曾向被告購買毒品等情
      甚詳，筆錄並經施逵凱簽名按指印，有上開筆錄、指認單
      等資料附於警卷可稽，。且嗣於檢察官偵查中仍表示與被
      告及郭春祈夫妻二人是透過買毒品而認識，與被告及郭春
      祈間並無怨隙及仇恨，經證人施逵凱詳細陳述購買毒品過
      程、數量、金額等，承辦檢察官再訊問證人施逵凱是否因
      遭郭春祈之誤會而毆打因此懷恨在心而供述對被告與郭春
      祈不利證言，證人施逵凱明確供陳不會等語，足見證人施
      逵凱於上開警詢時所為陳述具有可信之特別情況，且為證
      明本件犯罪事實存否所必要者，故證人施逵凱於警詢時之
      言詞陳述，依上開規定自有證據能力。
（二）證人林崇文於九十五年一月十二日警詢中之供述，證人張
      志安於九十五年七月十三日警詢中之供述，與渠等嗣於原
      審審理時所為之證述內容，就曾否向被告夫妻購買毒品之
      主要部分雖大致相符，然就細節部分仍有所出入。然證人
      林崇文、張志安上開警詢時之供述，均係被告於九十五年
      七月二十日經警搜索查獲前所為，且證人林崇文上開警詢
      中之供述，係經警前往看守所借提外出查證其所涉多起竊
      盜案件，暨竊盜所得贓款下落時，而供出曾向案外人蔡來
      旺、綽號「老Ｋ」之郭春祈及被告等人購買毒品；而證人
      張志安為上開供述之地點則係在看守所，渠等於詢問後均
      於筆錄簽名按指印，堪信證人林崇文、張志安上開警詢所
      述均係出於其任意，並無違法取供情事。另渠等警詢之供
      述距案發未久，有關經過之記憶自較嗣後審理時清晰，其
      就有關購毒經過之細節部分所為之供述，較諸其嗣於原審
      審理時之證述，自具有較可信之特別情況，且其警訊中之
      供述為證明被告犯罪事實存否所必要，依上開規定，自得
      採為證據。
（三）按被告以外之人於審判外之陳述，雖不符刑事訴訟法第一
      百五十九條之一至第一百五十九條之四之規定，而經當事
      人於審判程序同意作為證據，法院審酌該言詞陳述或書面
      陳述作成之情況，認為適當者，亦得為證據。當事人、代
      理人或辯護人於法院調查證據時，知有第一百五十九條第
      一項不得為證據之情形，而未於言詞辯論終結前聲明異議
      ，視為有前項之同意，刑事訴訟法第一百五十九條之五定
      有明文。查本件檢察官所舉所有書面及言詞陳述之證據能
      力，除前揭證人施逵凱、林崇文、張志安三人警詢中之供
      述外，其餘經本院於準備時提示被告及其辯護人均表示同
      意列為證據，且迄言詞辯論終結前亦未聲明異議，本院審
      酌該等供述證據之取得過程並無瑕疵，與本案待證事實間
      復具有相當之關聯性，以之為本案證據尚無不當，自得採
      為證據。
貳、實體方面：
一、訊據被告固坦承與共犯郭春祈為夫妻關係，曾施用過毒品安
    非他命，及0000000000號、0000000000號行動電話分屬其與
    郭春祈所有等情，惟矢口否認有何販賣第一級毒品海洛因與
    第二級毒品安非他命之犯行，辯稱：被告本身並無毒品來源
    ，並不知共犯郭春祈是否有在販賣毒品行為，未曾販賣過任
    何毒品或拿取任何毒品給任何人，且僅與證人施逵凱在被告
    家中一同施用毒品，亦未轉讓任何毒品給證人施逵凱，證人
    林崇文因有行竊行為，被告曾唸過證人林崇文，最後還將證
    人林崇文趕出被告住處，是證人林崇文顯然是因對被告懷恨
    在心而誣指被告販毒；被告與共犯郭春祈被警察抓到時，報
    紙都有刊，證人等無非想得到減刑自保才污攀被告，另證人
    張志安並未交付任何金錢給被告云云。被告之辯護人則為被
    告辯護稱：本案公訴人起訴被告共同販賣毒品，除提出證人
    施逵凱、張志安、林崇文之供述外，並未舉出任何補強證據
    佐證，以確認前開證人供述之真實性。且證人施逵凱於警、
    偵訊中雖證稱曾向被告購買毒品，然證人施逵凱於九十四年
    十月間曾因遭被告之夫郭春祈懷疑竊盜壓製毒品模具行為而
    遭以鐵鍊綁住及毆打，當時被告亦知悉該情事，並反對證人
    施逵凱進出住處，致其懷恨在心，因此，證人施逵凱曾向臺
    南市第六分局檢舉郭春祈涉嫌流氓行為，故證人施逵凱證述
    曾向被告購買毒品，顯係狹怨報復而誣陷被告，其所述並非
    事實，不足採信云云。
二、經查：
（一）證人施逵凱於警詢及檢察官偵訊中均明確供稱：伊是因向
      被告及綽號「老Ｋ」之郭春祈購買毒品才認識，伊行竊所
      得贓物販售予資源回收商，伊與林崇文、吳明宗竊盜變賣
      所得均是拿去綽號「老Ｋ」即郭春祈男子購買毒品吸食，
      郭春祈之妻即被告甲○○也有在販賣毒品，因為伊與林崇
      文均曾於九十四年初至九十四年十二月中旬間，曾向被告
      購買數次毒品海洛因及安非他命，次數已經數不清，平均
      每星期約購買一次半錢重的海洛因，價錢為六千元，購買
      安非他命部分，一包約一千元至二千元，重量不清楚，都
      是在被告位於西港鄉住處交易，每次都以打被告使用之門
      號0000000000號行動電話或郭春祈使用之門號0000000000
      號之行動電話聯繫，如果被告與郭春祈二人任何一支電話
      打不通就會打另一支電話聯絡，每次交易有時是被告與郭
      春祈一起拿毒品給伊，有時只有一人拿給伊，並不一定，
      另被告與郭春祈夫婦住家三樓處只有一間房間，由被告與
      郭春祈夫妻居住，老Ｋ夫妻毒品大部分藏放在其自小客車
      後行李箱左側飾板內及車內變速箱飾板內，小部分放在其
      房間內等語（見警卷第二八至第三一頁、偵查卷第八三至
      第八四頁）。嗣證人施逵凱於原審審理時雖改口供稱：並
      未向被告或共犯郭春祈購買毒品，因有幫共犯郭春祈運送
      毒品，代價就是郭春祈會拿毒品給伊施用，因此不用再買
      毒品，是因共犯郭春祈曾在九十四年十月間懷疑伊竊取壓
      製毒品模具而遭郭春祈以鐵鍊綑綁及毆打，剛好警方調伊
      出去指認，伊還在氣頭上就順勢指認，因被告也知道該事
      ，所以也連被告一起咬，一直到今天作證，自己想一想真
      的沒有跟被告買毒品才說云云（見原審卷第一二一至一二
      九頁）。然證人施逵凱前於檢察官訊問時，已明確供述與
      被告間並無怨隙或仇恨，並詳述購買毒品種類、時間、地
      點與價格，且經檢察官再次向證人施逵凱訊問確認：「（
      你曾被郭春祈打過？）是，他曾誤以為我拿走他壓製海洛
      因模子，但後來在他家找到，這是九十四年郭春祈交保後
      的事情。（你是否會因被打懷恨在心供述對他們不利證言
      ？）不會」等語，業已表明未因上開情事而設辭誣攀被告
      夫妻。乃其於原審審理時竟又改口推翻前開偵查中之供述
      ，堪信證人施逵凱於原審審理時所為證述，應係迴護被告
      之詞，不足採信。另證人施逵凱曾因施用毒品案件，經原
      審法院以九十五年簡字第六三０號判處有期徒刑六月在案
      ，有臺灣高等法院前案簡表一份在卷可憑，足見其於警詢
      及檢察官偵訊中之證述容為真實可信。
（二）另證人林崇文迭於警詢、偵察官偵訊及原審審理時供稱：
      伊與施逵凱行竊變賣所得係向郭春祈購買毒品施用，在九
      十四年十二月間至被告住處向共犯郭春祈購買毒品安非他
      命約有六次，其中有一次是向被告買毒品，伊每次都是買
      一點五公克的安非他命，價格為六千元等語（見警卷第三
      九至四一頁、偵查卷第一二七至一二八頁，及原審卷第二
      一三至二二七頁），證人林崇文於檢察官偵查中及於原審
      審理中雖曾一度供稱未向被告購買毒品云云，然經詳細訊
      問有關故買毒品過程，證人林崇文復明確陳述其向被告購
      買毒品之過程，顯見其所述未向被告購買毒品僅係誤解相
      關問題內容而陳述，是證人林崇文所述內容並無何前後不
      一而不足採信之情形。此外，證人林崇文亦表示曾在被告
      住處家施用毒品後即睡著，並未遭被告驅趕離開，對被告
      亦無恩怨，所述內容完全據實陳述等語。是被告辯稱證人
      林崇文前開證述，係因對被告懷恨在心而為，無非畏罪卸
      責之詞，不足採信。而證人林崇文曾因施用毒品案件，經
      原審法院以九十五年簡字第三九九六號判處有期徒刑四月
      在案，有其臺灣高等法院全國前案簡列表一份在卷可憑，
      且觀諸上開證人林崇文與施逵凱均一致供稱渠等竊盜變賣
      贓物所得款項，均係向被告夫妻二人購買毒品，益見渠等
      指證被告販毒之供述真實可信。
（三）證人張志安迭於警詢、檢察官偵訊及原審審理時證稱：於
      九十四年十一月底及同年十二月初，二次均至被告住處，
      將欲購買毒品海洛因之現金二萬五千元交予被告轉交共犯
      郭春祈購買一錢的第一級毒品海洛因等語（見警卷第四六
      頁至第四八頁調查筆錄、偵查卷第九二頁至第九四頁，原
      審卷第二０五至二一三）。至證人張志安雖於九十五年十
      一月十日檢察官偵訊中一度供稱未向被告購買毒品云云，
      但就其為何先後所述不一，則先陳稱是因遭人開槍打到腳
      ，被告與郭春祈夫妻沒有去看伊心理不平衡，經警方暗示
      ，伊才會如此講云云，但經檢察官詳細訊問，證人張志安
      則陳稱因時間太久忘記才如此陳述云云，則究竟是警方暗
      示之不正方式詢問，或是證人張志安對被告心生不滿，或
      是購買毒品時間過太久不復記憶而為如此陳述，但最終仍
      供稱確有將欲購買毒品之現金交予被告，與郭春祈有金錢
      往來是買毒品而已等語（見偵查卷第一四四至一四七頁）
      。且經原審審理進行交互詰問後，證人張志安仍明確陳稱
      ：曾於九十四年十一月下旬及九十四年十二月初某日，將
      欲購買毒品的錢二萬五千元交予被告，且表明要購買一錢
      「四號仔」，即請被告將購買毒品的錢轉交予郭春祈，被
      告有將錢收下，事後郭春祈有將一錢的海洛因交予伊等語
      ，揆其先後所為之供述，均明確指稱被告參與販賣第一級
      毒品海洛因。另證人張志安曾因施用毒品案件，經原審法
      院以九十四年毒聲字一０三二號裁定令入勒戒處所觀察勒
      戒，結果認有繼續施用毒品傾向，復經原審法院以九十五
      年毒聲字第三四０號裁定令入戒治處所強制戒治，有其臺
      灣高等法院全國前案簡列表一份附卷可佐，足見其供述真
      實可信。
（四）扣案0000000000號行動電話為郭春祈所申辦使用，郭春祈
      之綽號為「老Ｋ」乙節，業經郭春祈於警詢中供承無訛，
      並為被告所是認。且郭春祈於警詢中亦明確供稱：自九十
      四年九月起分別向綽號「眼鏡」、「阿峰」、「豬哥」
      等人購買毒品海洛因及安非他命，購買海洛因一兩為二十
      萬元，安非他命則購買四萬元，並均約在高雄市○○○○
      道下附近進行交易（警卷第三頁、第八頁），足認郭春祈
      確有大量購入毒品海洛因及安非他命之管道，可供販賣牟
      利。且經臺南市警察局於九十五年七月二十日七時五十分
      許，持原審法院所核發之搜索票，至被告夫妻二人位於臺
      南縣西港鄉永樂村大塭寮一號之七住處進行搜索，當場在
      被告婆婆郭黃換身上查獲四包第一級毒品海洛因、現金十
      一萬二千九百元、殘渣袋五個，及在被告與郭春祈所使用
      之三樓房間內查獲該0000000000號行動電話一具，噴燈一
      臺、電子磅秤一臺、藥杵一組、研磨器一臺、壓磨器二組
      、玻璃球一支、分裝用吸管藥勺三支、注射針筒一支、酒
      精燈一組及分裝夾鏈袋十二包等物。而上開自郭黃換身上
      查獲之四包海洛因係郭春祈逃避警方查緝時所丟棄等情，
      業據郭春祈警詢中供述明確（見警卷第二頁），並有原審
      法院核發之搜索票、臺南市警察局刑警隊搜索、扣押筆錄
      、扣押物品目錄表、現場照片五幀、扣押物品清單在卷可
      憑。該扣案海洛因四包經送驗結果，均含有第一級第六項
      毒品海洛因成分因四包，合計淨重七四點四九公克、空包
      裝總重五點一四公克，亦有法務部調查局九十五年八月十
      五日調科壹字第號000000000號鑑定通知書一紙在卷可稽
      ，扣案毒品海洛因數量非微。且觀扣案物品中尚有電子秤
      、研磨器、壓磨器等非一般單純吸毒者所用之器具，倘非
      為分裝稀釋毒品以供販賣牟利之用，要無備置該等器具之
      必要。又被告與郭春祈既屬夫妻關係，且同居於查獲上開
      物品之處所，對於郭春祈持有該等器具及其用途自難諉稱
      不知。參諸扣案數量非微之毒品及供分裝稀釋毒品以供販
      賣牟利所用之器具以觀，亦可佐證證人施逵凱、林崇文、
      張志安等人指證被告與郭春祈共同販賣毒品之供述，確實
      可信。
（五）再者，非法販賣毒品海洛因、安非他命之犯行均係政府嚴
      予查緝之違法行為，非可公然為之，且有其獨特之販售通
      路及管道，復無公定價格，容易增減分裝之份量，而每次
      買賣之價量，可能隨時依雙方關係深淺、資力、需求量及
      對行情之認知、來源是否充裕、查緝鬆嚴、購買者被查獲
      時供述購買對像之可能風險評估等，而異其標準，非可一
      概而論，本件被告既不承認其有上揭販賣毒品海洛因及安
      非他命之事實，因之販賣之獲利，除經坦承犯行，或帳冊
      價量均臻明確外，委難察得實情，而販賣之人從價差或量
      差中牟利方式雖異，惟其圖利之非法販賣行為則均相同，
      是縱未確切查得販賣賺取之實際差價，但除別有事證，足
      認係按同一價格轉讓，確未牟利之情形外，尚難執此認非
      法販賣之事證有所不足，致知過坦承者難辭重典，飾詞否
      認者反得逞僥倖，而失情理之平。又販賣毒品之罪刑甚重
      ，法定刑甚至為死刑、無期徒刑，而毒品海洛因、安非他
      命價格昂貴，取得不易，苟無利可圖，應無甘冒被查緝法
      辦之危險而平白為轉讓毒品之可能，是以縱被告販入與售
      出價格相同，亦應有加以稀釋，而從中賺取數量差價牟利
      之意圖及事實，應屬符合論理法則，且不違背社會通常經
      驗之合理判斷。是被告與郭春祈多次販賣毒品海洛因、安
      非他命之行為，應有牟利之意圖，亦可認定。
三、綜合上情交互以觀，堪認本件販賣毒品海洛因及安非他命之
    犯行，係由郭春祈掌握毒品來源，並聯繫販售毒品事宜，而
    被告則負責與購毒者聯繫毒品交易、收受購毒者所交付之現
    金並轉交予共犯郭春祈，及交付購毒者所購買之毒品。從而
    ，被告與共犯郭春祈間確有販賣第一級毒品海洛因與第二級
    毒品安非他命之犯意聯絡及行為分擔甚明。被告於上述時間
    在其住處，多次販賣毒品海洛因、安非他命予證人施逵凱、
    林崇文、張志安等人之犯行，事證明確，均堪認定。
四、按行為後法律有變更者，應將行為時之法律與裁判時之法律
    比較適用最有利於行為人之法律；又新舊刑法關於刑之規定
    ，雖同採從輕主義，惟比較時仍應就罪刑有關之共犯、未遂
    犯、想像競合犯、牽連犯、連續犯、結合犯，以及累犯加重
    、自首減輕暨其他法定加減原因（如身分加減）與加減比例
    等一切情形，綜其全部罪刑之結果而為比較，再適用有利於
    行為人之法律處斷，而不得一部割裂分別適用不同之新舊法
    （最高法院二十四年上字第四六三四號判例意旨、九十五年
    第八次刑事庭會議決議參照）。刑法已於九十四年二月二日
    修正公布，並於被告行為後之九十五年七月一日施行，其中
    ：
（一）毒品危害防制條例第四條第一項、第二項之規定雖未修正
      ，惟舊刑法第三十三條第五款規定之罰金為銀元一元即新
      臺幣三元以上，已修正為新臺幣一千元以上，該罪罰金刑
      之最低額已由新臺幣三元提高為新臺幣一千元，比較新舊
      法結果，修正後之規定並未較有利於被告。
（二）舊刑法第二十八條關於共同正犯之規定修正限縮於共同實
      行犯罪行為者，始成立共同正犯，並排除陰謀犯、預備犯
      之共同正犯，是刑法修正後共同正犯之範圍已有減縮，自
      屬法律變更，仍有新舊法比較適用之問題，而本件被告不
      論依修正前後之刑法規定，與其配偶郭春祈均構成共同正
      犯，新舊法比較結果，修正後之刑法對被告並無較有利之
      情形。
（三）刑法第四十七條關於累犯之規定亦經修正，修正前刑法第
      四十七條規定：「受有期徒刑之執行完畢，或受無期徒刑
      或有期徒刑一部之執行而赦免後，五年以內再犯有期徒刑
      以上之罪者，為累犯，加重本刑至二分之一」；而修正後
      刑法第四十七條第一項規定：「受徒刑之執行完畢，或一
      部之執行而赦免後，五年以內故意再犯有期徒刑以上之罪
      者，為累犯，加重本刑至二分之一」，將累犯之成立限縮
      為以「故意」再犯者為限。而本件被告依修正前後之刑法
      規定均構成累犯，比較結果，修正後之刑法對被告並未較
      有利。
（四）刑法第五十六條連續犯之規定，業已刪除，此刪除雖非犯
      罪構成要件之變更，但顯已影響行為人刑罰之法律效果，
      自屬法律有變更。本件被告先後多次販賣第一級、第二級
      毒品犯行，均符合修正前刑法第五十六條連續犯之規定，
      可論以一罪，刑法修正後該規定既已刪除，則被告多次販
      賣第一級、第二級毒品犯行，即應分論併罰，比較結果，
      以適用修正前刑法連續犯之規定較為有利。
（五）綜合上開全部罪刑之結果而為比較，以修正前之舊法較有
      利於被告，應一體適用修正前之刑法規定論處。另沒收為
      從刑，除法律有特別規定外，依主刑所適用之法律。
五、按海洛因與安非他命分別為毒品危害防制條例第二條第二項
    第一款、第二款所規定之第一級與第二級毒品，依法均不得
    持有、施用及販賣。核被告所為，係犯毒品危害防制條例第
    四條第一項之販賣第一級毒品罪；同條例第四條第二項之販
    賣第二級毒品罪。被告持有海洛因、安非他命進而販賣，其
    持有之低度行為，均為販賣之高度行為所吸收，不另論罪。
    其先後多次販賣第一級毒品及第二級毒品之犯行，均時間緊
    接，所犯構成要件相同，顯均係基於概括犯意反覆為之，均
    應依修正前刑法連續犯之規定，各論以一連續販賣第一級毒
    品罪及連續販賣第二級毒品罪，並就販賣第二級毒品有期徒
    刑部分加重其刑，惟販賣第一級毒品罪之法定本刑為死刑或
    無期徒刑及第二級毒品無期徒刑部分，依法不得加重之。被
    告所為販賣第一級毒品罪與販賣第二級毒品罪間，犯意各別
    ，罪名互殊，應分論併罰。又被告有如事實欄所載之前案科
    刑及執行紀錄，有卷附臺灣高等法院被告前案紀錄表可按，
    其受有期徒刑之執行完畢，五年以內再犯本件有期徒刑以上
    之罪，為累犯，就販賣第二級毒品有期徒刑部分應依修正前
    刑法第四十七條之規定，遞加重其刑，但販賣第一級毒品罪
    ，法定刑為死刑、無期徒刑部分及第二級毒品無期徒刑部分
    ，依法仍不得加重。
六、原審以被告販賣第一級毒品及第二級毒品罪，均事證明確，
    據以論罪科刑，固非無見，惟查：(一)原判決認被告多次販賣
    第一級毒品海洛因及第二級毒品安非他命之行為，屬集合犯
    之關係，而論一實質上一罪，顯有違誤。(二)原判決既認定被
    告與郭春祈為共同正犯，據上論結欄未引用修正前刑法第二
    十八條規定，判決失所依據。(三)原判決理由欄六（一）已敘
    明扣案含海洛因殘渣袋五個，應依毒品危害防制條例第十八
    條第一項前段規定，沒收銷燬之，然主文欄漏未諭知。(四)共
    同正犯犯罪所得之財物為新臺幣時，因係合併計算，且於全
    部或一部不能沒收時以其財產抵償之，為避免執行時發生重
    複沒收、抵償之情形，故各共同正犯之間係採連帶沒收主義
    ，於裁判時應諭知被告共同犯罪所得之財物應與其他共同正
    犯連帶沒收之（最高法院九十六年臺上字第二０五五號判決
    意旨參照）。本件被告與郭春祈既屬販賣毒品之共同正犯，
    渠等共同販賣第一級、第二級毒品所得，均應依毒品危害防
    制條例第十九條第一項之規定宣告連帶沒收，如全部或一部
    不能沒收時，亦應以其與郭春祈之財產連帶抵償之，原判決
    就此未予載明，亦有疏漏。(五)九十五年七月一日施行之新刑
    法已刪除舊刑法第五十六條連續犯之規定，臺灣臺南地方法
    院檢察署九十六年度偵字第八八五九號移送原審併辦關於被
    告自九十五年八月間起至九十六年一月止，多次販賣第一級
    毒品海洛因與第二級毒品安非他命予朱建章部分，既未經起
    訴，且與起訴部分無裁判上一罪關係，自非起訴效力所及（
    另詳後述），乃原判決竟以該部分，與起訴部分之犯行，具
    有集合犯之實質上一罪關係，認屬起訴效力所及，而併予審
    理，亦有違誤。被告上訴意旨，否認犯罪，指摘原判決不當
    ，固無理由，然原判決既有上開可議之處，自屬無可維持，
    應由本院予以撤銷改判。
七、爰審酌被告素行不佳，早於八十五年間即染有施用毒品惡習
    ，而違反麻醉藥品管理條例案件，八十七年至九十年間及九
    十五年間均有因施用毒品違反毒品危害防制條例案件，顯然
    明知毒品戕害身心之惡，不僅未思警惕戒除毒癮惡習，竟為
    牟私利而與配偶郭春祈共同販賣毒品海洛因、安非他命予他
    人施用，無視國家禁絕毒品之政策，影響社會安全秩序甚鉅
    ，嚴重荼毒國人之身心健康，實為毒品氾濫之始作俑者，戕
    害他人身心健康及社會風氣，且共同販賣之毒品海洛因、安
    非他命數量非微，不法所得高達數十萬元，惡性非輕，且本
    案係經警方對共犯郭春祈實施通訊監察，並依據施逵凱等人
    之指證而查獲被告，是依本案查獲經過情形觀之，被告顯非
    因施用毒品互通有無而偶然出售微量毒品之情形，且其販賣
    毒品之次數、金額非微，自查獲以迄本院審理時一再矯飾犯
    行，否認犯罪，未見任何悔意，態度不佳等一切情狀，於客
    觀上亦無任何足以引起社會上一般人之同情而可憫恕之情形
    ，爰就被告連續販賣第一級毒品海洛因部分，量處無期徒刑
    ，並依法宣告褫奪公權終身；就被告連續販賣第二級毒品部
    分，量處有期徒刑七年六月，並定其應執行刑為無期徒刑，
    褫奪公權終身。
八、扣案第一級毒品海洛因四包（合計淨重七四點四九公克、空
    包裝總重五點一四公克），經送驗結果，均含有第一級第六
    項毒品海洛因成分，及海洛因殘渣袋五個，均應依毒品危害
    防制條例第十八條第一項前段規定，沒收銷燬之。另包裝上
    開毒品海洛因之包裝袋四個則依刑法第三十八條第一項第二
    款規定沒收。又按毒品危害防制條例第十九條第一項規定：
    「犯第四條至第九條、第十二條、第十三條或第十四條第一
    項、第二項之罪者，其供犯罪所用或因犯罪所得之財物，均
    沒收之，…」。此係採義務沒收主義，凡供販賣毒品所用或
    因犯罪所得之財物除證明已滅失外，均應宣告沒收，法院無
    審酌之餘地。扣案之扣案門號0000000000號行動電話及未扣
    案門號0000000000行動電話各一支（均含SIM 卡）分屬共犯
    郭春祈及被告所有，業經渠等供明在卷，且各該行動電話之
    SIM卡雖係電信公司於被告及郭春祈申請租用該行動電話門
    號時，提供與渠等使用，但於停止租用該門號時，並無須返
    還電信公司，足見該SIM卡於交付被告等使用時，應已移轉
    所有權而由被告等取得，再依證人施逵凱等人供述，渠等均
    係撥打被告所有之上開行動電話聯絡交易毒品事項，足認上
    開行動電話二支（均含號SIM卡）均係供被告共同販賣毒品
    所用之物，應依上開規定宣告沒收。另扣案電子秤一臺、研
    磨器一臺、壓磨器二組、分裝用吸管三支及夾鏈袋十二包等
    物均為共犯郭春祈所有，並為被告與共犯郭春祈共同販賣毒
    品所使用之物，業經本院認定如前，依共犯責任共同原則，
    亦應依同條例第十九條第一項規定沒收之。又共同正犯犯罪
    所得之財物為新臺幣時，因係合併計算，且於全部或一部不
    能沒收時以其財產抵償之，為避免執行時發生重複沒收、抵
    償之情形，故各共同正犯之間係採連帶沒收主義，於裁判時
    應諭知被告共同犯罪所得之財物應與其他共同正犯連帶沒收
    之（最高法院九十六年臺上字第二０五五號判決意旨參照）
    。本件被告與郭春祈共同販賣第一級毒品予施逵凱、張志安
    二人，其中販賣予施逵凱之不法所得為二十八萬八千元（12
    ×4×6,000元＝288,000元），販賣予張志安之不法所得為
    五萬元（25,000×2＝50,000元），合計為三十三萬八千元
    。另共同販賣第二級毒品予施逵凱、林崇文二人，其中販賣
    予施逵凱部分，僅按有利於被告之原則，以每次每包一千元
    計算，所得為四萬八千元（12×4×1,000元＝48,000元），
    販賣予林崇文部分之所得為六千元，合計為五萬四千元。均
    應依毒品危害防制條例第十九條第一項之規定宣告與郭春祈
    連帶沒收之，如全部或一部不能沒收時，以其與郭春祈之財
    產連帶抵償之。
九、於扣案之噴燈一支、安非他命玻璃球一支、注射針筒一支、
    酒精燈一組等物，顯為被告及共犯郭春祈施用毒品海洛因、
    安非他命之工具，並經郭春祈供述在卷，另藥杵一組核均被
    告及共犯郭春祈二人所犯本件販賣毒品海洛因、安非他命之
    犯罪無關。至於被告婆婆郭黃換身上所扣得現金十一萬二千
    九百元，被告否認與販賣毒品有關，且卷內亦無相關證據可
    認係被告與共犯郭春祈共犯販賣毒品海洛因、安非他命之犯
    罪所得，檢察官復未能舉證證明上開現金確與本件販賣海洛
    因、安非他命之犯罪有何關聯，爰均不予宣告沒收。
、臺灣臺南地方法院檢察署九十六年度偵字第八八五九號移送
    原審併辦意旨略以：被告甲○○基於販賣第一級毒品海洛因
    、第二級毒品安非他命之犯意，自九十五年八月間起至九十
    六年一月止，在臺南縣西港鄉永樂村大塭寮1號之7住處，每
    次以一萬元以上之代價，販賣海洛因及安非他命予朱建章二
    至三次，涉犯毒品危害防治條例第四條第一項、第二項罪嫌
    ，並認被告此部分犯行與前揭起訴部分有集合犯之關係云云
    。然查，九十五年七月一日施行之新刑法已刪除舊刑法第五
    十六條連續犯之規定，被告於新法施行後所為販賣毒品之犯
    行，應採一罪一罰之原則，移送併辦之上開被告販毒行為，
    未經起訴，與起訴部分既無連續犯之裁判上一罪關係，亦非
    屬集合犯之實質上一罪，自非起訴效力所及，本院無從併予
    審究，應退還檢察官另行依法辦理。
據上論結，應依刑事訴訟法第三百六十九條第一項前段、第三百
六十四條、第二百九十九條第一項前段，毒品危害防制條例第四
條第一項、第二項、第十八條第一項前段、第十九條第一項，刑
法第十一條、第二條第一項前段，修正前刑法第二十八條、第五
十六條、第四十七條第一項、第三十七條第一項、第三十八條第
一項第二款、第五十一條第四款，判決如主文。
本案經檢察官范文豪到庭執行職務。
中    華    民    國    97    年    4     月    16    日
                  刑事第六庭    審判長法  官  蔡崇義
                                      法  官  曾文欣
                                      法  官  杭起鶴
以上正本證明與原本無異。
如不服本判決，應於收受本判決後十日內向本院提出上訴書狀。
其未敘述上訴理由者並得於提起上訴後十日內向本院補提理由書
狀（均須按他造當事人之人數附繕本）「切勿逕送上級法院」。
                                      書記官  魏安里
中    華    民    國    97    年    4     月    16    日
附錄本案論罪科刑法條
毒品危害防制條例第四條第一項、第二項：
製造、運輸、販賣第一級毒品者，處死刑或無期徒刑；處無期徒
刑者，得併科新臺幣一千萬元以下罰金。
製造、運輸、販賣第二級毒品者，處無期徒刑或七年以上有期徒
刑，得併科新臺幣七百萬元以下罰金。


司法院資訊處製作；財團法人民間司法改革基金會備份。
